臺灣彰化地方法院民事裁定
110年度司家他字第39號
受 裁定 人
即 聲請 人  王吳火朱


受 裁定 人
即 相對 人  王昭雄  

            王𦼪鈞  
            王文雀  
上列受裁定人即聲請人與相對人王昭雄等間請求給付扶養費事件
（本院108年度家親聲字第171號），聲請人前經准予訴訟救助（
本院108年度家救字第42號），於程序終結後，應依職權裁定確
定程序費用額，本院裁定如下：
    主  文
受裁定人王吳火朱應向本院繳納之程序費用額確定為新臺幣壹仟
參佰參拾參元，及自本裁定送達受裁定人之翌日起至清償日止，
按年息百分之五計算之利息。
受裁定人王文雀應向本院繳納之程序費用額確定為新臺幣壹仟元
，及自本裁定送達受裁定人之翌日起至清償日止，按年息百分之
五計算之利息。
    理  由
一、按家事事件法就費用之徵收及負擔並無規定，其中家事訴訟
    事件，固得準用民事訴訟法關於訴訟救助之規定，惟家事非
    訟事件，僅於該法第97條規定準用非訟事件法，而非訟事件
    法對訴訟救助則漏未規範，自應類推適用民事訴訟法第107
    條以下有關訴訟救助之規定（最高法院101年度第7次民事庭
    會議決議參照）。次按經准予訴訟救助者，於終局判決確定
    或訴訟不經裁判而終結後，第一審受訴法院應依職權以裁定
    確定訴訟費用額，向應負擔訴訟費用之當事人徵收之，民事
    訴訟法第114條第1項前段定有明文。又同法第91條第3項規
    定，法院依聲請以裁定確定之訴訟費用額，應於裁定送達翌
    日起，加給按法定利率計算之利息，其立法理由旨在促使當
    事人早日自動償付其應賠償對造之訴訟費用，故在當事人無
    力支付訴訟費用時，雖由國庫暫時墊付，然依法院前揭民事
    訴訟法第114條第1項規定，依職權裁定確定訴訟費用額，同
    屬確定訴訟費用額之程序，亦應基於同一理由而類推適用同
    法第91條第3項規定加計法定遲延利息（臺灣高等法院暨所
    屬法院94年度法律座談會民事類提案34號問題二、三討論結
    果參照）。末按當事人為和解者，其和解費用及訴訟費用各
    自負擔之。但別有約定者，不在此限；和解成立者，當事人
    得於成立之日起三個月內聲請退還其於該審級所繳裁判費3
    分之2，前開規定於家事事件成立之調解準用之，民事訴訟
    法第84條、第423條第2項，家事事件法第32條第3項亦分別
    定有明文。又民事訴訟法第84條第2 項所謂得聲請退還之裁
    判費，以其和解成立時之審級所繳之裁判費為限，不包括其
    他（最高法院92年度台聲字第619 號裁判意旨參照）。　　
二、經查：
㈠、本件聲請人王吳火朱與相對人王昭雄、王𦼪鈞、王文雀間請
    求給付扶養費事件（本院108年度家親聲字第171號），因聲
    請人聲請訴訟救助，經本院108年度家救字第42號裁定准予
    訴訟救助，暫免繳納聲請程序費用。今上開家事非訟事件已
    終結，自應依前揭規定，由本院依職權以裁定確定受裁定人
    各應負擔之程序費用額。
㈡、上開給付扶養費事件，關於相對人王昭雄部分，聲請人王吳
    火朱係請求相對人王昭雄應自聲請狀送達翌日起，至聲請人
    死亡之日止，按月給付聲請人新臺幣（下同）4,375元，此
    部分經本院109年度家非移調字第6號調解成立，程序費用應
    各自負擔，而聲請人係民國00年0月00日生，於聲請狀送達
    翌日時（108年3月15日）已屆滿83歲，按108年臺灣地區彰
    化縣簡易生命表所載，聲請人王吳火朱之平均餘命約為8.65
    年，則聲請人之聲請標的價額經核應為454,125元【計算式
    ：4375元×103.8個月（8.65年×12）＝454125元】，應徵收之
    第一審聲請程序費用為1,000元；因兩造成立調解，按首開
    規定，得請求退還3分之2費用，於扣除此應退還金額，聲請
    人王吳火朱應向本院繳納之程序費用額確定為333元【計算
    式：1,000×1/3＝333.333，小數點以下四捨五入】，此部分
    由聲請人王吳火朱負擔。　　
㈢、關於相對人王𦼪鈞部分，聲請人王吳火朱於本院108年度家親
    聲字第171號程序中變更為請求相對人王𦼪鈞應自108年4月3
    0日起，至聲請人死亡之日止，按月給付聲請人4,375元，經
    本院108年度家親聲字第171號裁定，相對人王𦼪鈞提起抗告
    ，嗣經本院110年度家非移調字第1號調解成立，程序費用應
    各自負擔，聲請人之聲請標的價額經核應為454,125元（計
    算式同㈡），應徵收之第一審聲請程序費用為1,000元，且非
    抗告審所繳之裁判費而不得聲請退費，故此部分由聲請人王
    吳火朱負擔。
㈣、關於相對人王文雀部分，聲請人王吳火朱於本院108年度家親
    聲字第171號程序中變更為請求相對人王文雀應自108年4月3
    0日起，至聲請人死亡之日止，按月給付聲請人4,375元，此
    部分經本院108年度家親聲字第171號裁定聲請程序費用由相
    對人負擔，裁定業於109年12月24日送達且未經抗告而確定
    ，聲請人之聲請標的價額經核應為454,125元（計算式同㈡）
    ，應徵收之第一審聲請程序費用為1,000元，此部分由相對
    人王文雀負擔。綜上，聲請人王吳火朱應繳納之程序費用為
    1,333元【計算式：333＋1000＝1333】，相對人王文雀應繳納
    之程序費用為1,000元，爰依職權以裁定確定受裁定人各應
    向本院繳納之程序費用額及其法定遲延利息如主文所示。
三、依家事事件法第97條，民事訴訟法第114條第1項前段，裁定
    如主文。
四、如不服本裁定，應於送達後10日內，以書狀向本院司法事務
    官提出異議。
中　　華　　民　　國　　111  　年　  5　　月　  31  　日
                  家事法庭     司法事務官 楊順堯